【裁判字號】    98,聲,216
【裁判日期】    990115
【裁判案由】    聲明異議
【裁判全文】
臺灣高等法院花蓮分院刑事裁定           98年度聲字第216號
異  議  人
即受刑  人  甲○○
上列異議人即受刑人因違反毒品危害防制條例案件，對於臺灣花
蓮地方法院檢察署檢察官之執行指揮（97年度執從字第764 號）
，聲明異議，本院裁定如下：
    主  文
聲明異議駁回。
    理  由
一、聲明異議意旨略以：異議人於判決確定後，隨即發監執行自
    由刑部分，臺灣花蓮地方法院檢察署以97年度執從字第764
    號函請臺灣花蓮監獄將異議人帳戶內之保管金代為扣款，並
    逕匯入該署帳戶內。惟檢察署執行扣款程序應遵守公平合理
    原則，以適當方法為之，不應逾達成執行目的之必要限度，
    並選擇受執行人損害最少之方法為妥。異議人因從未置產，
    亦未於各行庫辦理存款，故未扣案之不法所得新臺幣（下同
    ）197,200 元，未能執行沒收之，檢察署改以代扣異議人保
    管金之方式為之。然異議人之保管金係由家屬減衣縮食在接
    見時一併給予異議人，以備異議人日常生活所用，該保管金
    本質上實與財產有別，將之視為財產而予以沒收，已非適當
    。況檢察署民國98年2月17日第1次執行扣款，即將異議人帳
    戶內6,197元扣除5,900元，僅餘297 元與異議人使用，實際
    上異議人難以僅存之保管金購買生活必需品。異議人曾具狀
    請求准予以分期付款方式，按月扣除1,000 元至扣完為止，
    詎料檢察署回文以：獄方將會保留數百元之保管金，不會全
    數扣抵，且徒刑因有假釋機會，不會全數服滿，故所請礙難
    准許，而斷然拒絕。嗣於98年9月16日再將異議人帳戶之2,2
    05元扣除1,900元，僅餘305元使用，復於同年11月4 日將再
    寄入之500元全部扣除，使異議人帳戶內之金額僅有310元，
    早已超過執行目的之必要限度，倘異議人有意拒絕此項沒收
    宣告，大可囑咐家屬於接見時，於接見處購買生活必需品寄
    予異議人，豈非徒增執行沒收之困難度？為此，具狀聲明檢
    察署執行過當之舉，懇請法院准予異議人按月扣抵1,000 元
    至繳清為止。
二、按受刑人或其法定代理人或配偶以檢察官執行之指揮為不當
    者，得向諭知該裁判之法院聲明異議，刑事訴訟法第484 條
    定有明文。該條所稱「諭知該裁判之法院」，乃指對被告之
    有罪判決，於主文內實際宣示其主刑、從刑之裁判而言，最
    高法院79年度台聲字第19號判例可資參照，是對執行檢察官
    之指揮執行聲明異議者，應向所執行裁判之諭知法院為之。
    又該條所稱「檢察官執行之指揮不當」，應係指檢察官有積
    極執行指揮之違法及其執行方法有不當等情形而言（最高法
    院77年台抗字第741號裁定、95年度台抗字第486號裁定參照
    ）。經查，本案異議人因違反毒品危害防制條例案件，經本
    院於97年12月5 日以97年度上更（二）字第38號撤銷第一審
    判決，判處異議人有期徒刑15年，並宣告沒收其販賣第一級
    毒品所得共計197,200元 確定，經檢察官依該確定判決執行
    宣告沒收犯罪所得金額，有本院調取臺灣花蓮地方法院檢察
    署97年度執從字第764 號卷宗足憑。從而，異議人於檢察官
    指揮執行時向本院就上開執行命令聲明異議，揆之上開規定
    及最高法院裁判意旨，為法之所許，程序上並未違法。
三、次按罰金、罰鍰、沒收、沒入、追徵、追繳及抵償之裁判，
    應依檢察官之命令執行之。對於受刑人，應斟酌保健上之必
    要，給與飲食、物品，並供用衣被及其他必需器具。刑事訴
    訟法第470 條第1項及監獄行刑法第45條第1項定有明文。經
    查，臺灣花蓮地方法院檢察署檢察官執行本院前開確定判決
    宣告沒收犯罪所得金額，調取異議人財產所得明細後未發現
    異議人名下有何財產可資沒收，而於98年2月9日以花檢家己
    97執從764字第01755號函依據本院上開確定判決內容，就宣
    告沒收犯罪所得金額197,200 元部分，囑請臺灣花蓮監獄自
    異議人帳戶內之保管金代為扣款，並匯入其所指定之帳戶內
    ，其執行之指揮實無違法，執行之方法亦無不當可言。而臺
    灣花蓮監獄於受託執行代扣異議人帳戶內之保管金，亦有預
    留200至500元之餘額，為異議人購買生活必需品之用，無違
    背法令之情。異議人以本案檢察官未依公平合理原則，選擇
    損害最少方法為由，認為檢察官囑託臺灣花蓮監獄代扣異議
    人保管金過高之執行命令不當聲明異議，乃屬檢察官指揮執
    行時之職權裁量行使，本案檢察官既已斟酌具體情狀說明執
    行依據及方式，且未見有逾越法律授權、專斷等濫用權力之
    情事，堪認檢察官於本案執行之指揮，並無不當亦無違反公
    平合理原則。異議人上開異議意旨，要係就檢察官依職權裁
    量之事項任意爭執，所為異議，難認為有理由，應予駁回。
四、據上論斷，依刑事訴訟法第486條，裁定如主文。
中    華    民    國    99    年    1     月    15    日
                    刑事庭審判長法  官  謝志揚
                                法  官  賴淳良
                                法  官  劉雪惠
以上正本證明與原本無異。
如不服本裁定，應於裁定送達後5日內向本院提出抗告狀。抗告
書狀，並應敘述抗告之理由。
中    華    民    國    99    年    1     月    15    日
                                書記官  李德霞


司法院資訊處製作；財團法人民間司法改革基金會備份。
